【裁判字號】    97,交易,298
【裁判日期】    971231
【裁判案由】    過失致死等
【裁判全文】
臺灣彰化地方法院刑事判決             97年度交易字第298號
公  訴  人  臺灣彰化地方法院檢察署檢察官
被      告  甲○○
上列被告因過失致死等案件，經檢察官提起公訴（97年度偵字第
10164號），本院判決如下：
    主  文
甲○○過失致人於死，處有期徒刑壹年，緩刑貳年。
    事實及理由
一、犯罪事實：
  (一)甲○○於民國（下同）97年9月8日晚間6時37分許，駕騎車
    牌號碼XJ2-456號重型機車，沿彰化縣和美鎮○○路由北向
    南方向行駛，行經和港路481號前時，原應注意行車速度，
    依速限標誌或標線之規定；汽車行駛時，駕駛人應注意車前
    狀況，並隨時採取必要之安全措施，而依當時情況，並無不
    能注意之情事，竟疏未注意車前狀況，且以每小時70公里之
    速度超速行駛，未減速慢行，適前方亦有一台由周淑月所駕
    騎，後載其孫子即兒童黃○南（90年6月13日生，真實姓名
    詳卷）之三輪腳踏車，正由東往西橫向要橫越馬路（未遵循
    車行方向亦有過失），甲○○發現時已煞車不及而撞及前方
    周淑月之三輪車，致周淑月、黃○南人車倒地，黃○南當場
    則受有頭部外傷、右眼瞼撕裂傷、左手、右手肘、雙膝及雙
    足多處擦傷等傷害；周淑月經送醫急救，延至97年9月9日上
    午8時27分許，因腹盆腔內出血、顱內出血致出血性休克而
    不治死亡。
  (二)案發後路人報警，97年9月8日晚間6時45分警方趕抵現場，
    甲○○肇事後，於有偵查犯罪職權之機關或個人發覺其上開
    犯行前，主動向前往現場處理車禍之員警陳錕明坦承肇事而
    自首。
二、認定犯罪之證據及理由：
  (一)被告於本院審理中，對於上述車禍經過均不爭執，亦承認有
    駕駛過失之事實。
  (二)道路交通事故調查報告表(一)(二)、現場照片、道路交通事故現
    場圖，可證明車禍之經過。按汽車行駛時，駕駛人應注意車
    前狀況，並隨時採取必要之安全措施，道路交通安全規則第
    94條第3項訂有明文。又現場留下機車之煞車痕僅2.4公尺，
    但機車碰撞後倒地刮地痕長達18公尺，三輪車被撞倒地之刮
    地痕也長達17.4公尺，表示撞擊力量極大，被告於警訊中自
    白時速為70公里以上，且被告於審理中自白因為當天要上大
    夜班，所以傍晚時分剛剛起床等情，可知被告當時精神狀態
    不是很集中，才在高速下撞擊前方三輪車。又周淑月三輪車
    後方籃子裡載著孫子黃○南，但三輪車被撞擊後孫子黃○南
    並沒有受到重傷害，反而是騎車的周淑月傷重死亡，加上三
    輪車車尾的籃子並沒有嚴重變形，可知三輪車一定不是由正
    後方被撞上，而比對三輪車受損最嚴重位置在車身（座墊到
    後方輪軸之間），可知周淑月於被碰撞當時確實未遵行車行
    方向之過失，然此亦僅為過失比例問題，不影響於被告罪責
    。
  (三)被害人病歷摘要、相驗屍體證明書、財團法人彰化基督教醫
    院非病死者司法相驗病歷摘要、診斷書各一份等可證明被害
    人周淑月係因車禍導致受有「腹盆腔內出血、顱內出血」導
    致「出血性休克」導致死亡。又財團法人彰化基督教醫院診
    斷證明書記載黃○南受有頭部外傷、右眼瞼撕裂傷、左手、
    右手肘、雙膝及雙足多處擦傷等傷害。又被害人周淑月之死
    亡及黃○南之傷害，均係因本件車禍撞擊所致，是被告之過
    失行為，與被害人周淑月之死亡、黃○南之傷害間，亦具有
    相當因果關係。
  (四)本件事證已明，被告上開犯行均堪認定，應依法論科。
三、論罪科刑：
  (一)核被告甲○○所為，係犯刑法第276條第1項過失致死罪及刑
    法第刑法第284條第1項之過失傷害罪，均為單一過失行為所
    致，應依刑法第55條想像競合規定，論以過失致死一罪。
  (二)被告於案發後留在現場原地，經警員陳錕明到場處理時，於
    警方知悉何人犯罪前，主動向警方報告上情，承認為肇事者
    ，有交通事故肇事人自首情形紀錄表可證，應適用刑法第62
    條減輕其刑。
  (三)爰審酌：被告本無前科，素行良好，且已與被害人家屬達成
    民事和解，審理時已坦承過失，態度良好等一切情狀，量處
    如主文所示之刑。
  (四)末查被告前未曾受有期徒刑以上刑之宣告，已如前述，其一
    時駕駛過失，誤觸刑章，犯後復知悔悟，而與被害人家屬和
    解，經此科刑教訓之後，當知戒慎而無再犯之虞，本院認所
    宣告之刑以暫不執行為適當，爰宣告緩刑2年，以勵自新。
四、適用法條：
  (一)刑事訴訟法第229條第1項前段。
  (二)刑法第276條第1項、第284條第1項前段、第55條、第62條、
    第74條第1項第1款，刑法施行法第1條之1第1項、第2項前段
    。
本案經檢察官王元郁到庭執行職務。
中    華    民    國    97    年    12   月    31    日
                  刑事第四庭    法  官  葉明松
以上正本證明與原本無異。
如不服本判決應於收受判決後10日內向本院提出上訴書狀，並應
敘述具體理由；其未敘述上訴理由者，應於上訴期間屆滿後20日
內向本院補提理由書 (均須按他造當事人之人數附繕本)「切勿
逕送上級法院」。
告訴人或被害人對於判決如有不服具備理由請求檢察官上訴者，
其上訴期間之計算係以檢察官收受判決正本之日期為準。
中    華    民    國    97    年    12   月    31    日
                                書記官  施秀青
附錄法條：
中華民國刑法第276條第1項
因過失致人於死者，處2年以下有期徒刑、拘役或2千元以下罰金
。
中華民國刑法第284條第1項
因過失傷害人者，處6月以下有期徒刑、拘役或5百元以下罰金，
致重傷者，處1年以下有期徒刑、拘役或5百元以下罰金。


司法院資訊處製作；財團法人民間司法改革基金會備份。
